【裁判字號】    95,台上,4227
【裁判日期】    950803
【裁判案由】    搶奪等罪
【裁判全文】
最高法院刑事判決            九十五年度台上字第四二二七號
    上  訴  人  甲○○
                        292.
上列上訴人因搶奪等罪案件，不服台灣高等法院中華民國九十五
年五月二日第二審判決（九十五年度上訴字第七六九號，起訴案
號：台灣士林地方法院檢察署九十四年度偵字第九○八○號），
提起上訴，本院判決如下：
    主  文
上訴駁回。
    理  由
按刑事訴訟法第三百七十七條規定，上訴於第三審法院，非以判
決違背法令為理由，不得為之。是提起第三審上訴，應以原判決
違背法令為理由，係屬法定要件。如果上訴理由狀並未依據卷內
訴訟資料，具體指摘原判決不適用何種法則或如何適用不當，或
所指摘原判決違法情事，顯與法律規定得為第三審上訴理由之違
法情形，不相適合時，均應認其上訴為違背法律上之程式，予以
駁回。本件上訴人甲○○上訴意旨，僅單純援引刑事訴訟法第一
百五十六條第二項、第三百七十九條第十款條文內容；節錄司法
院釋字第二三八號解釋部分文字；抄錄本院二十六年渝上字第八
號、三十一年上字第二四二三號、四十六年臺上字第四一九號、
六十四年臺上字第二九六二號判例及本院八十七年度台上字第七
四八號判決意旨，泛言：「原判決有應調查之證據未予調查，認
定事實不適用經驗法則」及「原判決有違背法令之處，上訴人心
不甘服」云云。
惟查：原判決綜合全案卷證資料，本於事實審法院之推理作用，
認定上訴人夥同已判刑確定之柯志忠共同意圖為自己不法之所有
，自民國九十四年八月十五日下午六時五分許起，至九十四年九
月一日下午四時三十分許止，有如原判決附表（下稱附表）二編
號１至所示常業搶奪之犯行。又另行單獨起意，於九十四年八
月十八日、十九日，有如附表四編號１至３所示行使偽造私文書
之犯行等情。乃撤銷第一審關於上訴人部分之判決，依牽連犯（
與加重竊盜相牽連）從一重改判論處上訴人共同以搶奪他人之動
產為常業；及依牽連犯（與詐欺相牽連）從一重改判論處上訴人
連續行使偽造私文書，足以生損害於他人罪刑，已詳細說明其所
憑之證據及認定之理由（按刑法雖已刪除常業犯、連續犯及牽連
犯之規定，但本件以行為時之法律有利於行為人）。上訴意旨，
對於原判決關於常業搶奪、行使偽造私文書所為前揭論斷，究竟
如何違背法令？並無一語為具體之指摘，其僅泛言原判決有調查
未盡及不適用經驗法則之違背法令，不能甘服云云，自非適法之
第三審上訴理由，其上訴違背法律上之程式，應予駁回。又裁判
上一罪案件之重罪得提起第三審上訴，其輕罪部分雖不得上訴，
依審判不可分原則，第三審法院亦應併予審判，但以重罪部分之
上訴合法為前提，如該上訴為不合法，第三審法院既應從程序上
予以駁回，而無從為實體上判決，對於輕罪部分自無從適用審判
不可分原則，併為實體上審判。按刑事訴訟法第三百七十六條所
列各罪之案件，經第二審判決者，不得上訴於第三審法院，為該
法條所明定。本件加重竊盜部分，原審係依刑法第三百二十一條
第一項第三款論罪，並認與常業搶奪部分有牽連犯關係，從一重
依常業搶奪罪處斷；另詐欺部分，原審係依刑法第三百三十九條
第一項論罪，並認與行使偽造私文書部分有牽連犯關係，從一重
依行使偽造私文書罪處斷。而刑法第三百二十一條第一項第三款
、第三百三十九條第一項之罪，分屬刑事訴訟法第三百七十六條
第二款、第四款之案件，依上開說明，既經第二審判決，自不得
上訴於第三審法院。本件常業搶奪、行使偽造私文書部分之上訴
為不合法，無從為實體上審理，已如前述，則對於輕罪之加重竊
盜、詐欺部分，自無從適用審判不可分原則，併為實體上審判，
亦應從程序上予以駁回。
據上論結，應依刑事訴訟法第三百九十五條前段，判決如主文。
中    華    民    國  九十五  年    八    月    三    日
                      最高法院刑事第十一庭
                          審判長法官  謝  俊  雄
                                法官  陳  世  雄
                                法官  魏  新  和
                                法官  吳  信  銘
                                法官  徐  文  亮
      本件正本證明與原本無異
                                      書  記  官
中    華    民    國  九十五  年    八    月    八    日
                                                      Ｋ


司法院資訊處製作；財團法人民間司法改革基金會備份。
